臺灣桃園地方法院刑事判決　　　　　　　100年度訴字第743號
公　訴　人　臺灣桃園地方法院檢察署檢察官
被　　　告　顏士強
指定辯護人　陳瑞明公設辯護人
上列被告因違反槍砲彈藥刀械管制條例案件，經檢察官提起公訴
（100 年度偵字第5771號），本院判決如下︰
    主  文
顏士強未經許可，寄藏可發射子彈具有殺傷力之改造手槍，累犯
，處有期徒刑參年肆月，併科罰金新臺幣伍萬元，罰金如易服勞
役，以新臺幣壹仟元折算壹日，扣案之仿BERETTA 廠M 九型半自
動手槍製造之改造手槍壹支（含彈匣壹個，槍枝管制編號000
0000000號）、仿BERETTA 廠九三R 型半自動手槍製造之
改造手槍壹支（含彈匣壹個，槍枝管制編號000000000
0號）、具殺傷力之制式子彈貳拾肆顆、非制式子彈肆顆均沒收
。
    事  實
一、顏士強前曾因違反毒品危害防制條例案件，經臺灣板橋地方
    法院以92年訴字第2584號判決判處有期徒刑6 月、10月，應
    執行有期徒刑1 年2 月確定；又因違反毒品危害防制條例案
    件，經臺灣板橋地方法院94年度訴字第151 號判決判處有期
    徒刑1 年2 月、1 年，應執行有期徒刑2 年1 月，嗣經臺灣
    高等法院94年度上訴字第1210號駁回上訴確定，再經臺灣板
    橋地方法院96年度聲減字第1428號裁定分別減為有期徒刑7
    月、6 月；又因違反毒品危害防制條例案件，經臺灣板橋地
    方法院以94年度訴字第1201號判決判處有期徒刑1 年10月確
    定，上開三案件接續執行，而於民國97年7 月25日縮短刑期
    假釋出監，並於同年10月4 日假釋付保護管束期滿，視為執
    行完畢。猶不知悔改，明知可發射子彈具有殺傷力之改造手
    槍及子彈係屬違禁物，未經許可，不得持有、寄藏，竟基於
    寄藏上開改造手槍及子彈之犯意，於100 年2 月18日7 時許
    ，在新北市○○區○○路、幸福路口，自黃良義處收受仿
    BETRTTA 廠M9型半自動手槍製造換裝土造金屬槍管而成，擊
    發功能正常，可供擊發適用子彈使用，具有殺傷力之改造手
    槍1 支（含彈匣；槍枝管制編號0000000000）、仿BETRTTA
    廠93R 型半自動手槍製造換裝土造金屬槍管而成，擊發功能
    正常，可供擊發適用子彈使用，具有殺傷力之改造手槍1 支
    （含彈匣；槍枝管制編號0000000000）、口徑9mm 制式子彈
    16顆、口徑0.38吋制式子彈8 顆、口徑5.56mm制式子彈14顆
    及由金屬彈殼組合口徑8.9 ±0.5mm 金屬彈頭而成，可擊發
    ，具有殺傷力之非制式子彈6 顆等物後而寄藏持有之。嗣其
    將前開槍、彈藏放在不知情之王鳳凰所租用之車牌號碼
    7665-YD 號自用小客車上，旋經警於同日8 時10分許，在國
    道1 號公路南向51.1公里處攔檢時查獲，始知上情，並扣得
    前開改造手槍2 把、制式子彈38顆、非制式子彈6 顆等物。
二、案經國道公路警察局第一警察隊報告臺灣桃園地方法院檢察
    署檢察官偵查起訴。
    理  由
一、按現行刑事訴訟法有關「鑑定」之規定，除選任自然人充當
    鑑定人外，另設有囑託機關鑑定制度。而依同法第198 條、
    第208 條規定，不論鑑定人、鑑定機關或團體，均應由法院
    、審判長、受命法官或檢察官視具體個案之需要而為選任、
    囑託，並依同法第206 條規定，提出言詞或書面報告，始符
    合同法第159 條第1 項所定法律規定得作為證據之情形。否
    則該等鑑定，仍屬傳聞證據。惟為因應司法警察機關調查中
    之案件量大、急迫等現實需求，對於例行性當然有鑑定之必
    要者，例如毒品之種類與成分、尿液之毒品反應，或槍彈有
    無殺傷力等鑑定，基於檢察一體原則，應得由該管檢察長對
    於轄區內之案件，以事前概括選任鑑定人或囑託鑑定機關、
    團體之方式，俾便轄區內之司法警察官、司法警察對於調查
    中之此類案件，得即時送請先前已選任之鑑定人、鑑定機關
    或團體實施鑑定等語（法務部92年9 月1 日法檢字第
    0920035083號函參照）。此種由檢察機關概括選任鑑定人或
    概括囑託鑑定機關、團體，再轉知司法警察官、司法警察於
    調查犯罪時參考辦理之作為，法無明文禁止，且係因應現行
    刑事訴訟法增訂傳聞法則之實務運作而為，從而以上開方式
    所為之鑑定結果，應與檢察官選任或囑託為鑑定者，性質上
    並無差異，同具證據能力（最高法院96年度臺上字第2860號
    判決參照）。經核本案扣案之改造手槍2支（槍枝管制編號
    0000000000、0000000000號）及制式子彈38顆、非制式子彈
    6 顆，業由國道公路警察局依前開作業流程，送請內政部警
    政署刑事警察局（下稱刑事局）鑑定，故該局所出具之槍彈
    鑑定書，揆諸前揭說明，應有證據能力，合先敘明。
二、上開犯行，業據被告顏士強於警詢、偵查及審理中坦承不諱
    ，復有國道公路警察局第一警察隊搜索扣押筆錄、桃園縣政
    府警察局扣押物品清單、查獲現場照片等附卷可稽，又有扣
    案之改造手槍2 支及子彈44顆等在卷可佐，而前開扣案之槍
    、彈，經送內政部警政署刑事警察局以檢視法、性能檢驗法
    、試射法鑑定結果：「認定送鑑改造手槍1 支（槍枝管制
    編號0000000000號），認係改造手槍，由仿BERETTA 廠M9型
    半自動手槍製造之槍枝，換裝土造金屬槍管而成，擊發功能
    正常，可供擊發適用子彈使用，認具殺傷力；認定送鑑改
    造手槍1 支（槍枝管制編號0000000000號），認係改造手槍
    ，由仿BERETTA 廠93R 型半自動手槍製造之槍枝，換裝土造
    金屬槍管而成，擊發功能正常，可供擊發適用子彈使用，認
    具殺傷力；送鑑子彈15顆，認均係口徑9mm 制式子彈，採
    樣5 顆試射，可擊發，認具殺傷力；送鑑子彈1 顆，認係
    口徑9mm 制式子彈，底火皿具撞擊痕跡，經試射，可擊發，
    認具殺傷力；送鑑子彈8 顆，認均係口徑0.38吋制式子彈
    ，採樣3 顆試射，可擊發，認具殺傷力；送鑑子彈14顆，
    認均係口徑5.56mm制式子彈，採樣5 顆試射，可擊發，認具
    殺傷力；送鑑子彈6 顆，認均係非制式子彈，由金屬彈殼
    組合直徑8.9 ±0.5mm 金屬彈頭而成，採樣2 顆試射，可擊
    發，認均具殺傷力」等語，亦證扣案之改造手槍2 支及制式
    子彈38顆、非制式子彈6 顆確均具殺傷力等情，此有該局
    100 年3 月9 日、刑鑑字第1000024417號槍彈鑑定書一份存
    卷足憑。綜此，足徵被告之自白與事實相符，本案事證明確
    ，被告犯行均堪認定，應依法論科。
三、按槍砲彈藥刀械管制條例所規定之寄藏與持有，均係將物置
    於自己實力支配之下，僅「寄藏」必先有他人之持有行為，
    其後為受寄代藏而已，「寄藏」之受人委託代為保管，其保
    管本身所為之「持有」，係「寄藏」之當然結果，法律上應
    僅就「寄藏」行為為包括之評價，不應另就「持有」予以論
    罪，反之單純「持有」，則不包括「寄藏」。核被告所為，
    係犯槍砲彈藥刀械管制條例第8 條第4 項之未經許可寄藏其
    他可發射子彈具有殺傷力之改造手槍罪、同條例第12條第4
    項之未經許可寄藏具殺傷力子彈罪。被告以一寄藏行為同時
    觸犯前開槍砲彈藥刀械管制條例第8 條第4 項、第12條第4
    項二罪，為想像競合犯，應依刑法第55條規定論以較重之未
    經許可寄藏可發射子彈具有殺傷力之改造手槍罪。被告有如
    事實欄所載犯罪科刑及執行之紀錄，有臺灣高等法院被告前
    案紀錄表1 份在卷可稽，其受有期徒刑執行完畢後，5 年以
    內故意再犯本件有期徒刑以上之罪，屬累犯，應依刑法第47
    條第1 項規定加重其刑。被告之辯護人雖於審理中辯稱，被
    告有供出上開槍、彈之來源即黃良義，應有槍砲彈藥刀械管
    制條例第18條第4 項減刑規定之適用云云；惟查，按槍砲彈
    藥刀械管制條例第18條第4 項關於自白減免其刑之規定，必
    須供出全部槍砲、彈藥、刀械之來源及去向，並因而查獲或
    防止重大危害治安事件之發生，始有其適用（最高法院96年
    度台上字第1962號判決參照）。被告雖於偵查中陳稱，前開
    槍、彈，伊係自黃良義處所收受寄藏等語；惟被告就該黃良
    義之真實年籍資料均未供述明確，且亦未因而查獲黃良義等
    情，自與前開減刑之要件尚有未合，則辯護人所辯，並不足
    採。爰審酌被告未經許可，寄藏改造手槍及子彈之犯罪動機
    、目的、情節，雖未持以犯案，然對於社會治安及人身安全
    所造成潛在之危害甚鉅，惟念其持有前揭槍、彈之時間不長
    ，復於犯後均坦承犯行，態度良好等一切情狀，量處如主文
    所示之刑，並諭知罰金易服勞役折算之標準。扣案之仿
    BETRTTA 廠M9型半自動手槍製造換裝土造金屬槍管而成，擊
    發功能正常，可供擊發適用子彈使用之改造手槍1 支（含彈
    匣；槍枝管制編號0000000000）、仿BETRTTA 廠93R 型半自
    動手槍製造換裝土造金屬槍管而成，擊發功能正常，可供擊
    發適用子彈使用之改造手槍1 支（含彈匣；槍枝管制編號
    0000000000）、口徑9mm 制式子彈16顆（經鑑定試射6 顆）
    、口徑0.38吋制式子彈8 顆（經鑑定試射3 顆）、口徑
    5.56mm制式子彈14顆（經鑑定試射5 顆）及由金屬彈殼組合
    口徑8.9 ±0.5mm 金屬彈頭而成，可擊發，具有殺傷力之非
    制式子彈6 顆（經鑑定試射2 顆），經鑑定均具有殺傷力，
    此有前揭槍彈鑑定書在卷可考，係屬違禁物，是除試射後之
    子彈認已失其違禁物之性質，而不予宣告沒收外，爰依刑法
    第38條第1 項第1 款規定，就前揭槍枝2 支、制式子彈24顆
    、非制式子彈4 顆均宣告沒收。
據上論斷，應依刑事訴訟法第299條第1項前段，槍砲彈藥刀械管
制條例第8條第4項、第12條第4項，刑法第11條、第55條、第47
條第1項、第42條第3項、第38條第1項第1款，判決如主文。
本案經檢察官梁光宗到庭執行職務。
中    華    民    國   100    年    9     月     6    日
                刑事第十庭    審判長  法  官  江德民
                                      法  官  黃鏡芳
                                      法  官  華奕超
以上正本證明與原本無異。
如不服本判決應於收受判決後10日內向本院提出上訴書狀，並應
敘述具體理由。其未敘述上訴理由者，應於上訴期間屆滿後20日
內向本院補提理由書「切勿逕送上級法院」。
                                      書記官  徐珮綾
中    華    民    國  100     年    9     月    6    日
附錄論罪科刑法條：
槍砲彈藥刀械管制條例第8條
未經許可，製造、販賣或運輸鋼筆槍、瓦斯槍、麻醉槍、獵槍或
空氣槍者，處五年以上有期徒刑，併科新台幣一千萬元以下罰金
。
未經許可，轉讓、出租或出借前項所列槍枝者，處三年以上十年
以下有期徒刑，併科新台幣七百萬元以下罰金。
意圖供自己或他人犯罪之用，而犯前二項之罪者，處無期徒刑或
七年以上有期徒刑，併科新台幣一千萬元以下罰金。
未經許可，持有、寄藏或意圖販賣而陳列第一項所列槍枝者，處
一年以上七年以下有期徒刑，併科新台幣七百萬元以下罰金。
第一項至第三項之未遂犯罪之。
槍砲彈藥刀械管制條例第12條
未經許可，製造、販賣或運輸子彈者，處一年以上七年以下有期
徒刑，併科新台幣五百萬元以下罰金。
未經許可，轉讓、出租或出借子彈者，處六月以上五年以下有期
徒刑，併科新台幣三百萬元以下罰金。
意圖供自己或他人犯罪之用，而犯前二項之罪者，處三年以上十
年以下有期徒刑，併科新台幣七百萬元以下罰金。
未經許可，持有、寄藏或意圖販賣而陳列子彈者，處五年以下有
期徒刑，併科新台幣三百萬元以下罰金。
第一項至第三項之未遂犯罰之。